【裁判字號】    98,交聲,167
【裁判日期】    981029
【裁判案由】    違反道路交通管理處罰條例聲明異議
【裁判全文】
臺灣雲林地方法院交通事件裁定         98年度交聲字第167號
移送機關即
原處分機關  交通部公路總局嘉義區監理所雲林監理站
異  議  人
即受處分人  甲○○
上列異議人因違反道路交通管理處罰條例案件，不服交通部公路
總局雲林監理站民國98年09月15日雲監裁字第72-Z00000000號所
為之裁決處分（舉發違反道路交通管理管理事件通知單案號：98
年08月22日公警局交字第Z00000000 號），聲明異議，本院裁定
如下：
    主  文
異議駁回。
    理  由
一、原處分意旨略以：異議人即受處分人甲○○於民國98年08月
    22日下午02時48分許，駕駛車牌號碼8755-SX 號自用小客車
    ，行經國道3 號南下288.3 公里處，因行駛高速公路未依規
    定變換車道之行為，經國道公路警察局第八警察隊古坑分隊
    員警當場製單舉發，原處分機關以違規事實屬實，依道路交
    通管理處罰條例第33條第1 項第4 款、第63條第1 項第1 款
    之規定，裁處罰鍰新臺幣（下同）3,000 元，並記違規點數
    1 點。
二、聲明異議意旨略以：異議人在右側車道時前方有一臺藍色小
    貨車，當時為超車，變換車道到藍色小貨車左邊，之後便打
    右燈超車，由於當時已經相當接近匝道，便直接順著往右邊
    進入匝道，警方以未打方向燈為由取締，然若異議人未打方
    向燈，理應會嚇到後方藍色小貨車，但據開車時之感覺及警
    方所攝影片，後方小貨車並無異狀，異議人在超越藍色小貨
    車所打之右方向燈，事實上也包括向右邊匝道的燈，異議人
    不可能在快進入匝道才打燈，且事發當時，異議人在打右燈
    超越藍色小貨車並準備進入匝道時，曾輕輕地往左邊迴約10
    度角，故車燈即行切掉，異議人認已打燈予後方來車注意，
    故順勢進入車道。警方所拍攝之光碟只有在減速車道前約5
    公尺，依照駕駛規則及常識，異議人不可能在進入減速車道
    前5 公尺打方向燈，這樣會嚇到到駕駛人，警方舉發之科學
    證據不足，又未給予異議人相關照片及充足理由，其回覆亦
    只憑員警主觀偏頗之認定，又後方車輛也都這樣，警方只攔
    停異議人，自難令異議人信服。
三、按汽車在行駛途中，不得驟然或任意變換車道，如欲超越前
    車或變換車道時，【應先顯示方向燈】告知前後車輛，並保
    持安全距離及間隔，方得超越或變換車道；又行車遇有轉向
    、減速暫停、讓車、倒車、變換車道等情況時所用之燈光及
    駕駛人之手勢，應依左列規定：六變換車道時，【應先顯示
    方向燈光】或手勢，高速公路及快速公路交通管制規則第11
    條、道路交通安全規則第91條第6 款分別定有明文。又汽車
    行駛於高速公路、快速公路或設站管制之道路，不遵使用限
    制、禁止、行車管制及管理事項之管制規則而有未依規定變
    換車道者，處汽車駕駛人新臺幣3,000 元以上6,000 元以下
    罰鍰，並予記違規點數1 點，道路交通管理處罰條例第33條
    第1 項第4 款、第63條第1 項第1 款亦規定甚明。
四、經查：
(一)、證人葉特級即本案舉發單製發員警（任職於國道公路警察局
    第八警察隊）於本院審理時具結證稱：本件罰單是我開的，
    當時距離異議人約150 公尺，異議人的確沒有使用方向燈即
    變換車道；異議人說他方向盤打回致方向燈切掉一事應該不
    可能，異議人如果只有1 個動作，即從中線車道切出到外側
    車道以後，有可能方向盤已經回回來了，可是異議人接著第
    2 個動作是從外側車道要到減速車道，這是第2 個動作，他
    一定要再打1 次；攔停後有讓異議人看過光碟，看完後異議
    人沒有表示意見。證人歐勝國即同為在場舉發警員亦具結證
    稱：當天是我攔車，我是目測，我同事是採證，我們2 人同
    時認定異議人違規沒使用方向燈，才會攔停，攔下後我請異
    議人打方向燈檢查，結果正常，我告知異議人變換車道沒有
    使用方向燈，異議人說後側小貨車也沒使用方向燈，我跟異
    議人說小貨車在你後面你怎麼看得到，小自貨車也沒有變換
    車道。證人葉特級並提出當時錄影採證光碟1片為證。
(二)、本院當庭勘驗採證光碟，得出以下勘驗結果：
    1.行車影像時間長有17秒，17秒之後拍攝的為警車所在位置
      及異議人停車受檢的情形。
    2.影像畫面一出現，異議人車輛行駛於外側車道，異議人所
      稱的藍色小貨車，已經在異議人後方，與異議人同一個車
      道。
    3.異議人車輛是從外側車道向右駛入減速車道，準備進入匝
      道，異議人車輛在藍色小貨車前，即未顯示方向燈。從外
      側車道跨越車道線進入減速車道至警方攔停為止，均未發
      現異議人車輛有顯示方向燈的情形。
    4.異議人車輛從外側車道駛入減速車道時，未發現車頭有打
      偏向左的情形。
    5.依現場位置判斷，異議人車輛在駛入減速車道前，距離警
      方至少50公尺以上。
(三)、由上證述內容及勘驗結果可見，葉特級、歐勝國2 人證述內
    容明確且相符，復與採證光碟所示現場情形一致，所證自屬
    可信，已可確認異議人於外側車道駛入減速車道準備進入匝
    道前，顯屬變換車道，然均未顯示向右方向燈之違規事實。
(四)、異議人雖抗辯其由自小貨車左側超車已打方向燈始向右進入
    匝道，似認其超車後一個動作繼續往右行駛進入匝道，然核
    與前述異議人車輛已於外側車道直駛一段路程後始進入減速
    車道之情不符，亦未見異議人車輛往右方向燈有何燈號，證
    人葉特級所證異議人是兩個動作進入減速車道、匝道之情應
    為真實。異議人又認未打方向燈會有嚇到後方車輛之感受，
    惟異議人後方直行車輛僅有藍色小貨車，其未超車，亦無進
    入減速車道之動作，異議人於跨入減速車道至警員攔停之間
    ，影像畫面均未顯示異議人車輛後方有跟車，自無嚇到後方
    車輛之理。異議人又稱其於向右變換車道前有回方向盤導致
    方向燈號切掉，但自外側車道行駛一段路程至跨入減速車道
    、匝道這段時間，均未見異議人方向燈有亮起之情，亦未見
    異議人車頭有向左偏駛之事。異議人另稱警方採證僅在減速
    車道前約5 公尺，惟勘驗結果顯示，採證地點距離異議人駛
    入減速車道前至少50公尺以上。由上可認，異議人所持抗辯
    理由，均無實據可佐，自難採信。異議人又認當時仍有其他
    違規車輛，警方未予取締，然上述證據資料顯示，異議人後
    方並無車輛隨著異議人進入匝道，異議人自不可能發現其他
    違規車輛，亦無所謂警方未取締其他違規車輛可言；況「不
    法無平等」可言，異議人前開抗辯，亦不足為警方無憑取締
    ，異議人應予免罰之依據，不再贅述。
五、綜上，異議人於上述時、地確有行駛高速公路未依規定變換
    車道之違規行為，應屬無疑。異議人為此聲明異議，為無理
    由，應予駁回。
六、依道路交通管理處罰條例第87條第2 項，道路交通案件處理
    辦法第19條，作成本裁定。
中    華    民    國    98    年    10    月    29    日
                  交通法庭    法  官  侯廷昌
以上正本證明與原本無異。
如不服本裁定，應於裁定送達後5 日內向本院提出抗告狀（須附
繕本）。
                              書記官  李達成
中    華    民    國    98    年    10    月    29    日


司法院資訊處製作；財團法人民間司法改革基金會備份。
